【裁判字號】    98,易,90
【裁判日期】    980527
【裁判案由】    詐欺
【裁判全文】
臺灣高雄地方法院刑事判決                98年度易字第90號
公  訴  人  臺灣高雄地方法院檢察署檢察官
被      告  乙○○
上列被告因詐欺案件，經檢察官聲請簡易判決處刑（97年度偵字
第30736 號）及移送併辦（97年度32696 號），本院高雄簡易庭
認不宜以簡易判決處刑（97年度審簡字第7241號），改依通常程
序審理，被告於本院準備程序中為有罪陳述，經合議庭裁定由受
命法官依簡式審判程序獨任審理，本院判決如下：
    主  文
乙○○幫助犯詐欺取財罪，處拘役參拾日，如易科罰金，以新臺
幣壹仟元折算壹日。緩刑貳年。
    事  實
一、乙○○明知依一般社會生活之通常經驗，本可預見將帳戶提
    供不相識之人使用，可能幫助犯罪集團作為不法收取他人款
    項之用及掩飾或隱匿重大犯罪所得財物，竟仍不違反其本意
    ，基於幫助詐欺之不確定故意，於民國97年8 月1 日下午5
    時許，在高雄市○○路與林森路口，將其所申辦華南商業銀
    行五甲分行所開立帳號000000000000號之存摺、提款卡及密
    碼，交付予真實姓名年籍均不詳之成年男子，容任他人使用
    上開帳戶，以行不法之事。嗣經詐騙集團成員取得上開帳戶
    後，即基於意圖為自己不法所有之詐欺犯意，於97年8 月2
    日晚間8 時許，撥打甲○○之電話，謊稱其在網路購物時，
    因不慎將付款模式填選為分期付款，倘其未依照指示則無法
    變更此模式，致甲○○不疑有他，而依照指示分別於同日晚
    間9 時13分、10時各匯款新臺幣（下同）5,299 元、5,299
    元至乙○○之前揭帳戶內；另上開詐欺集團所屬之人復基於
    意圖為自己不法所有之詐欺犯意，於同日（97年8 月2 日）
    晚間9 時30分許，撥打丁○○之電話，謊稱其在網路購物時
    ，因簽收錯誤，故日後可能持續扣款，倘其未依照指示則無
    法變更此模式，致丁○○亦不疑有他，乃依照指示分別於同
    日晚間10時5 分許匯款29,989元及同日晚間10時16分許匯款
    7,123 元至乙○○之前揭帳戶內。嗣因甲○○、丁○○均發
    覺有異，各自報警處理，遂循線查悉上情。
二、案經高雄縣政府警察局移送臺灣高雄地方法院檢察署檢察官
    偵查起訴。
    理  由
一、本件被告乙○○所犯係死刑、無期徒刑、最輕本刑為3 年以
    上有期徒刑以外之罪，其於準備程序中就被訴事實為有罪之
    陳述，經法官告知簡式審判程序之旨，並聽取公訴人及被告
    之意見後，認為適宜由受命法官獨任進行簡式審判程序，依
    刑事訴訟法第273 條之1 第1 項規定，裁定由受命法官獨任
    進行審判程序，合先敘明。
二、上開事實，業據被告乙○○於本院行準備程序及審理時坦承
    不諱（見本院卷第35頁反面、第50頁），核與被害人甲○○
    、丁○○於警詢指訴遭詐騙之情事相符（見警(一)卷第12、13
    頁，警(二)卷第6 、7 頁），並有被告於華南商業銀行五甲分
    行所開立帳號000000000000號帳戶之開戶資料、存款往來明
    細表、被害人甲○○提出之ATM 匯款單據、丁○○提出之郵
    政自動櫃員機交易明細表等件在卷可證（見警(一)卷第8 至11
    、14頁，警(二)卷第12、15、16頁），足認被告自白與事實相
    符。按金融帳戶為個人之理財工具，而金融存款帳戶，攸關
    存戶個人財產權益之保障，專屬性甚高，衡諸常理，若非與
    本人有密切關係，不可能提供個人帳戶供他人使用，又參以
    坊間報章雜誌及其他新聞媒體，對於以簡訊通知中獎或其他
    類似之不法犯罪集團，經常利用大量收購之他人存款帳戶，
    以隱匿其等詐欺取財犯罪之不法行徑，規避執法人員之查緝
    ，並掩飾、確保因自己犯罪所得之財物，類此在社會上層出
    不窮之案件，亦多所報導及再三披露，則依一般人之社會生
    活經驗，苟見他人不自己申請開立帳戶而蒐集不特定人之帳
    戶使用，衡情應可預見收集之帳戶乃係被利用為與財產有關
    之犯罪工具，況被告於本院行準備程序時自承其係因應徵工
    作之故，方會提供其所開立之上開銀行帳戶資料予他人，但
    在交付上開銀行帳戶資料予他人時，亦曾擔心該人會將其所
    交付之銀行存摺、提款卡、密碼等資料作非法使用等語（見
    本院易字卷第35頁反面），足見被告係在可預見其將帳戶提
    供不相識之人使用，可能會幫助犯罪集團作為不法收取他人
    款項之用及掩飾或隱匿重大犯罪所得財物之情況下，仍基於
    幫助詐欺之不確定故意提供該帳戶資料予他人使用至明。是
    本案被告幫助詐欺犯行事證明確，堪以認定，應依法論科。
三、按刑法上之幫助犯，係對於犯罪與正犯有共同之認識，而以
    幫助之意思，對於正犯資以助力，而未參與實施犯罪之行為
    者而言（最高法院75年度台上字第1509號、84年度台上字第
    5998號、88年度台上字第1270號判決參照）。是以，如未參
    與實施犯罪構成要件之行為，且係出於幫助之意思提供助力
    ，即屬幫助犯，而非共同正犯。查本件被告提供其金融機構
    帳戶予他人使用，使他人得基於詐欺取財之犯意，向被害人
    施用詐術，致使被害人陷於錯誤而交付款項，以遂行詐欺取
    財之犯行，然被告單純提供其金融機構帳戶予他人使用之行
    為，並不等同於向被害人施以欺罔之詐術行為，此外，復無
    其他證據證明被告有參與詐欺取財犯行之構成要件行為，是
    被告提供其金融機構帳戶予他人使用之行為，係對於他人遂
    行詐欺取財之犯行資以助力。核其所為，係犯刑法第339 條
    第1 項詐欺罪之幫助犯，並依刑法第30條第2 項之規定，按
    正犯之刑減輕之。又被告係以1 幫助詐欺取財行為，使詐欺
    集團成員得以分別詐騙甲○○、丁○○等人，致其等陷於錯
    誤，因而交付財物，其中被害人雖有數名，惟被告提供上開
    帳戶之行為僅有單一，應僅論以1 個幫助詐欺取財之行為；
    至於詐欺集團成員分別向不同人行騙，正犯之罪數並不影響
    被告行為之罪數，被告之行為仍應認僅有1 個幫助詐欺取財
    之行為。另本件聲請簡易判決處刑書雖未敘及被告所提供上
    開華南商業銀行五甲分行存款帳戶予詐騙集團成員使用亦有
    詐騙被害人丁○○匯入款項之事實，惟該等犯行既經檢察官
    移送併辦，且與經起訴即被告提供上開同一帳戶與詐欺集團
    成員使用致被害人甲○○遭詐騙之部分，具有同種想像競合
    犯之裁判上一罪關係，即應為起訴效力所及，本院自得併予
    審究，附此敘明。爰審酌被告提供金融機構帳戶予他人使用
    ，不僅造成執法機關不易查緝犯罪行為人，助長經濟犯罪風
    氣，更造成被害人求償上之困難，固有不該，惟念及本件被
    害人甲○○自稱其遭詐騙時匯出2 筆5,299 元款項至被告之
    上開帳戶內，但在其匯出第2 筆5,299 元後因驚覺受騙，遂
    通知銀行凍結該帳戶，是其所匯出之第2 筆5,299 元並未遭
    詐騙集團成員領走，僅損失1 筆5,299 元等語（見本院易字
    卷第50頁反面），而被害人丁○○亦自承其受害金額為
    29,989 元 （見本院易字卷第50頁反面），2 人所受損失均
    非至鉅，且被告犯後除坦承犯行外，另於審理時業均與被害
    人等達成和解暨賠償其等部分損失，此亦有審判筆錄附卷可
    稽（見本院卷第50、51頁），應認被告確有反省之意，此外
    ，尚無證據足認其有實際參與詐欺取財之犯行，可責性較低
    等一切情狀，量處如主文所示之刑，並衡酌被告之學歷為高
    職畢業、經濟狀況小康等情（見警詢筆錄受詢問人欄所載）
    ，諭知以1,000 元折算1 日為易科罰金之折算標準。
四、又被告前未曾受有期徒刑以上刑之宣告，此有臺灣高等法院
    被告前案紀錄表1 份在卷可佐，僅因急於應徵工作，一時思
    慮欠週，致罹刑典，且參諸被告業已賠償被害人所受損害，
    已如上述，足認其確有反省之心，諒經此偵、審程序及刑之
    宣告，當知所警惕，信無再犯之虞，本院認所宣告之刑以暫
    不執行為適當，爰依刑法第74條第1 項第1 款規定，併諭知
    緩刑2 年，用啟自新。
據上論斷，應依刑事訴訟法第273 條之1 、第299 條第1 項前段
，刑法第2 條第1 項前段、第339 條第1 項，第30條第2 項、第
41條第1 項前段、第74條第1 項第1 款，刑法施行法第1 條之1
，判決如主文。
本案經檢察官丙○○到庭執行職務。
中    華    民    國    98    年    5     月    27    日
                    刑事第四庭  法  官  葉文博
以上正本證明與原本無異。
如不服本判決應於收受本判決後10日內向本院提出上訴書狀，並
應敘述具體理由，如未敘述上訴理由者，應於上訴期間屆滿後20
日內補提理由書狀於本院（均須按他造當事人之人數附繕本）「
切勿逕送上級法院」。
中    華    民    國    98    年    5     月    27    日
                                書記官  李柏親
附錄本判決論罪之法條：
刑法第30條
幫助他人實行犯罪行為者，為幫助犯。雖他人不知幫助之情者，
亦同。
幫助犯之處罰，得按正犯之刑減輕之。
刑法第339條
意圖為自己或第三人不法之所有，以詐術使人將本人或第三人之
物交付者，處5 年以下有期徒刑、拘役或科或併科1 千元以下罰
金。
以前項方法得財產上不法之利益或使第三人得之者，亦同。
前二項之未遂犯罰之。


司法院資訊處製作；財團法人民間司法改革基金會備份。
